【裁判字號】    94,易,2064
【裁判日期】    950428
【裁判案由】    妨害名譽
【裁判全文】
臺灣臺北地方法院刑事判決              94年度易字第2064號
公  訴  人  臺灣臺北地方法院檢察署檢察官
被      告  甲○○
                    國民
上列被告因妨害名譽案件，經檢察官提起公訴（九十四年度偵字
第一七七九三號），本院判決如下：
    主  文
甲○○無罪。
    理  由
一、公訴意旨略以：被告甲○○於民國九十四年四月十七日二十
    三時許，在臺北市○○區○○街九十七號二樓門口通道之公
    眾得出入之場所前，因與告訴人乙○○商討公寓大門門鎖修
    繕事宜，雙方發生口角爭執，竟大聲以「賤女人」、「混蛋
    」、「王八蛋」等足使人難堪之輕蔑言詞，辱罵告訴人乙○○。嗣經告訴人乙○○訴由臺北市政府警察局中山分局報請
    臺灣臺北地方法院檢察署偵辦，因認被告甲○○涉犯刑法第
    三百零九條第一項公然侮辱罪嫌云云。
二、按犯罪事實應依證據認定之，無證據不得認定犯罪事實；不
    能證明被告犯罪者，應諭知無罪之判決，刑事訴訟法第一百
    五十四條第二項、第三百零一條第一項分別定有明文。又事
    實之認定，應憑證據，如未能發現相當證據，或證據不足以
    證明，自不能以推測或擬制之方法，以為裁判基礎；且認定
    犯罪事實所憑之證據，雖不以直接證據為限，間接證據亦包
    括在內，然而無論直接證據或間接證據，其為訴訟上之證明
    ，須於通常一般之人均不致有所懷疑，而得確信其為真實之
    程度者，始得據為有罪之認定，倘其證明尚未達到此一程度
    ，而有合理之懷疑存在而無從使事實審法院得有罪之確信時
    ，即應由法院為諭知被告無罪之判決（最高法院四十年台上
    字第八六號判例、七十六年台上字第四九八六號判例參照）
    。次按刑法第三百零九條之公然侮辱罪，以公然為要件，所
    謂公然，係指不特定人或多數人所得共見共聞之情形而言（
    司法院院字第二○三三號解釋參照）。
三、公訴意旨認被告甲○○涉犯前揭犯行，無非係以告訴人乙○○之指訴及證人丙○○之證詞為其論據。然訊據被告甲○○
    矢口否認有何公然侮辱之犯行，辯稱伊並未以上開字眼辱罵
    告訴人云云。
四、被告雖以上詞置辯，然其於九十四年四月十七日二十三時許
    ，在臺北市○○區○○街九十七號二樓門口通道處，大聲辱
    罵告訴人乙○○之事實，業經證人即告訴人乙○○於本院審
    理時證述明確（見本院卷第四十六頁），證人丙○○亦證稱
    ，伊在房間裡聽到咆哮的聲音，沒有聽到內容，伊打開房門
    出來後，就聽到被告罵告訴人混蛋、王八蛋，告訴人叫他不
    要罵，被告說我就是要罵混蛋、王八蛋，而且還一直逼近，
    聲音很大聲等語（見本院卷第四十八至五十頁），顯然被告
    確曾以上開言詞大聲辱罵告訴人。另證人項台順雖於檢察官
    偵查時證稱被告應該沒有以混蛋、王八蛋等字眼辱罵告訴人
    云云（見偵查卷第三十二頁），惟證人項台順為該棟公寓之
    管理員，其無意涉入被告與告訴人糾紛之心態，自屬常情，
    且被告亦於本院審理時自承，證人項台順曾說他不想得罪被
    告及告訴人雙方，所以就說沒有聽見等語（見本院卷第五十
    二頁），故證人項台順之證述應係非客觀事實，無足採信，
    被告於上開場所辱罵告訴人之事實，堪以認定。
五、又查，被告與告訴人居住之臺北市○○區○○街九十五號、
    九十七號公寓共有七層樓，每層樓二戶，該二門號是同一棟
    樓的對門，該公寓除了三樓至七樓外，其餘各戶均隔間成四
    個套房出租等情，業經證人乙○○證述無誤（見本院卷第四
    十四至四十六頁），並稱，該棟大樓必須要有鑰匙的人才能
    開鎖進來，當天晚上二十三時許有管理員在大門處管制人員
    進出等語（見本院卷第四十五頁），核與證人丙○○證稱，
    當天晚上伊自圖書館回來時，管理員已經在門口看著，管理
    員的工作在於管制人員等語（見本院卷第四十八頁、第五十
    頁）相符，顯然該地點並非不特定人所得進入之場所。另證
    人丙○○復證稱，上開地點之樓梯間當時並無人走動，且除
    二、三樓之住戶外，大多係利用電梯進出，不會經過樓梯間
    等語（見本院卷第四十九頁），顯然當場之情形亦非多數人
    得以共見共聞。
六、證人丙○○雖證稱，被告當時講話很激動，罵的很大聲，後
    來連四樓的住戶都下來了等語（見本院卷第四十九、五十頁
    ），然復證稱，被告及告訴人剛開始在吵時，伊在房間裡面
    只聽到咆哮的聲音，沒有聽到內容，所以伊以為是討債集團
    的人，嗣打開房門後，就聽到被告罵告訴人混蛋、王八蛋，
    伊不知道被告在二樓通道口罵人的聲音是否能傳到一樓，因
    為沒有發生過這種事情等語（見本院卷第四十八頁、第五十
    頁）。按證人丙○○係臺北市○○區○○街九十七號二樓Ｃ
    室之承租人，與告訴人居住於同戶之內，當時所在位置與被
    告、告訴人爭吵之地點甚為接近，惟仍僅得聽見被告大聲叫
    嚷而無法辨識其言語內容，更何況距離較遠之同棟公寓四樓
    住戶，是縱該公寓四樓住戶有下樓查看之舉，亦應係因被告
    音量過大所致，尚不能因此認定被告辱罵告訴人之字句已使
    該棟公寓其他樓層住戶均有聽聞之程度。
七、綜上所論，本案尚乏證據足資證明被告辱罵告訴人當時，係
    於不特定人或多數人所得共見共聞之情形，則其訴訟上之證
    明尚未達到於通常一般之人均不致有所懷疑為真實之程度，
    無從使本院對於被告所涉之犯罪得有罪之確信。此外，復查
    無其他積極證據足資認定被告有何公訴人所指之公然侮辱之
    犯行，揆諸首開法條及判例、解釋意旨之說明，不能證明被
    告犯罪，自應依法均為無罪之諭知。
據上論斷，應依刑事訴訟法第三百零一條第一項，判決如主文。
本案經檢察官蕭惠菁到庭執行職務
中    華    民    國    95    年    4     月    28    日
                  刑事第十庭審判長  法  官 林婷立
                                    法  官 黃雅芬
                                    法  官 林柏泓
如不服本判決，應於判決送達後10日內，向本院提出上訴狀。
以上正本證明與原本無異。
                                    書記官  柯貞如
中    華    民    國    95    年    4     月    28    日


司法院資訊處製作；財團法人民間司法改革基金會備份。
